臺灣花蓮地方法院刑事判決
111年度原交易字第8號
公  訴  人  臺灣花蓮地方檢察署檢察官
被      告  林爨羽



選任辯護人  蔡雲卿律師(法扶律師)          
上列被告因過失傷害案件，經檢察官提起公訴（111年度偵字第3
61號），本院判決如下：
    主  文
林爨羽無駕駛執照駕車，因過失傷害人，處拘役四十日，如易科
罰金，以新臺幣一千元折算一日。
    犯罪事實
一、林爨羽未考領有合格之普通重型機車駕駛執照，仍於民國10
    9年11月27日4時28分許，騎乘車牌號碼000-0000號普通重型
    機車（下稱甲車），沿高雄市鳥松區中正路由北往南方向行
    駛（起訴書誤載為由南往北），行經該路段與文前路交岔路
    口時，理應注意行駛至交岔路口，其行進應遵守燈光號誌之
    指示，當時其行駛方向之號誌為圓形紅燈，應不得超越停止
    線或進入路口，而依當時天候晴、夜間有照明、柏油路面乾
    燥無缺陷、無障礙物、視距良好，並無不能注意之情事，詎
    其竟疏未注意，貿然闖紅燈進入該路口，適楊詠菘駕駛車牌
    號碼000-0000號營業小客車（下稱乙車）沿文前路由西往東
    方向行駛進入前揭交岔路口，林爨羽見狀閃避不及，遂撞擊
    楊詠菘所駕駛前揭車輛左後側車身，致楊詠菘因而受有頭部
    鈍傷合併腦震盪症狀之傷害，林爨羽則因人車倒地而受所多
    處傷，並經送往高雄長庚醫院急救，並於員警前往高雄長庚
    醫院處理時，自首接受裁判。
二、案經楊詠菘訴由臺灣花蓮地方檢察署檢察官偵查起訴。
    理  由
壹、程序部分：
一、按法院認為應科拘役、罰金或應諭知免刑或無罪之案件，被
    告經合法傳喚無正當理由不到庭者，得不待其陳述逕行判決
    ，刑事訴訟法第306條定有明文。被告林爨羽經合法傳喚，
    於本院111年8月3日審理程序無正當理由不到庭，亦未在監
    在押，有本院送達證書、刑事報到單、被告個人戶籍資料（
    完整姓名）查詢結果及臺灣高等法院被告前案紀錄表在卷可
    查，而本院斟酌本案情節，認本案係應科拘役之案件，揆諸
    前揭規定，爰不待被告到庭陳述，逕行辯論、判決。
二、本判決引用採為認定被告犯罪事實之證據，檢察官、被告及
    其辯護人均同意有證據能力（見本院卷第41頁），迄於本院
    言詞辯論終結前亦未聲明異議，本院復審酌並無不適當之情
    形，依同法第159條之5規定，認均有證據能力。
貳、實體部分：
一、認定犯罪事實所憑之證據及理由：
（一）被告林爨羽有於犯罪事實所載之時、地，騎乘甲車與告訴
      人楊詠菘所駕駛之乙車發生擦撞等情，業據被告於警詢中
      坦承不諱，並於本院準備程序中所不爭執（見偵卷一第77
      頁，本院卷第42頁），核與證人即告訴人楊詠菘於警詢及
      偵查中檢察官訊問時指證之內容相符（見偵卷一第33至37
      、81頁，偵卷二第59至60頁），此外復有車輛詳細資料報
      表、道路交通事故現場圖、道路交通事故調查報告表（一
      ）、（二）-1、乙車行車紀錄器影像資料暨本院勘驗筆錄
      、高雄市政府警察局舉發違反道路交通管理事件通知單影
      本各1份，及乙車行車紀錄器畫面擷圖1張、交通事故照片
      16張附卷可參（見偵卷一第53至57、63至65、69、73至75
      、91至97頁，乙車行車紀錄器影像資料附於偵卷一存放袋
      中），此部分之事實，首堪認定。
（二）被告就本案車禍發生有過失，且其過失行為與告訴人所受
      傷勢有因果關係：
　１、被告駕車行為確有過失：
　（１）按汽車行駛至交岔路口，其行進、轉彎，應遵守燈光號
        誌；圓形紅燈表示禁止通行，不得超越停止線或進入路
        口。道路交通安全規則第102條第1項第1款及道路交通
        標誌標線號誌設置規則第206條第5項第1款定有明文。
　（２）查被告雖未考領有合格之普通重型機車駕駛執照，但上
        開規定乃屬駕駛車輛之一般常識，是其於騎乘上開普通
        重型機車時自應知悉並遵守上述規定，而依前揭現場照
        片、行車紀錄器影像畫面暨本院勘驗筆錄所示，本件事
        發當時為天氣晴、夜間有照明、柏油路面乾燥無缺陷亦
        無障礙物，視距良好，並無不能注意之情事，此觀卷附
        道路交通事故調查報告表（一）即明，詎被告仍疏未注
        意，於犯罪事實所載時間、地點，貿然闖越紅燈導致本
        件車禍發生，足見被告確有過失。本案車禍事故經高雄
        市政府警察局交通警察大隊仁武分隊進行初步分析肇事
        責任，結果亦認為被告闖越紅燈，為肇事原因，有初步
        分析研判表1份存卷可考（見偵卷一第71頁），亦同本
        院上開認定，可資參照。
　２、被告之過失行為與告訴人所受傷勢有相當因果關係：
　（１）質之告訴人楊詠菘於偵查中檢察官訊問時證稱：當時發
        生碰撞時，我雖然有繫安全帶，但我的額頭有撞到車子
        的Ｂ柱，也就是安全帶旁邊的柱子，我當時看到被告躺
        在地上，我嚇到了，也很緊張，又覺得只是一點碰撞，
        所以在製作談話紀錄時，沒有跟警員表示我有受傷，但
        後來有頭暈、頭痛，回家睡覺起床後，有嘔吐，我才去
        就醫，發現我左側額頭有紅腫等語（見偵卷二卷第59至
        60頁），核與卷附高雄榮民總醫院110年12月6日高總管
        字第1103404756號函暨所附病歷資料、護理照片、診斷
        證明書（見偵卷二第21至41頁）上所載之就醫狀況、傷
        勢描述相符。
　（２）又觀之前引護理照片（見偵卷二第32頁），可見告訴人
        左額頭之傷勢並非嚴重，而腦震盪是腦部撞擊的後遺症
        ，有時當下並不會有明顯的症狀或不適，但會有續發性
        的變化，如嘔吐、頭暈，故告訴人未於案發後立刻前往
        就醫或未能立即查知其受有腦震盪之傷害，均非悖於常
        情之事。且被告所騎乘甲車撞擊乙車時，造成乙車車身
        明顯搖晃並傳來劇烈撞擊聲等情，有前引乙車行車紀錄
        器影像暨本院勘驗筆錄得佐（見本院卷第40頁）足認甲
        車撞擊乙車之力道甚大，則告訴人左額頭確有可能因此
        與乙車之Ｂ柱發生碰撞，告訴人所指述之內容當屬有據
        ，是綜上證據資料，足認告訴人所受之傷勢，亦係因本
        案車禍所致甚明。
　（３）再者，倘被告駕車時能提高警覺，遵行燈光號誌，則本
        件車禍當不致發生，告訴人亦不致受傷，益徵被告之前
        揭過失駕駛行為與告訴人之受傷間確實具有相當因果關
        係。
　３、綜上所述，被告上開犯行，事證明確，洵堪認定。
二、就被告辯解不採之理由：
（一）被告暨辯護人辯（護）稱：告訴人所受傷勢應該與本件車
      禍無關云云。
（二）惟查，告訴人確有因本案車禍受有犯罪事實所載之傷勢，
      業經告訴人以證人身份於偵查中證述明確，復有高雄榮民
      總醫院之病歷資料、診斷證明書在卷可參，且該等傷勢亦
      與被告前揭過失行為間有相當因果關係，已詳述如前，被
      告及其辯護人徒以告訴人未於案發當日就診或未向現場處
      理員警表示受有傷害等情，遽認告訴人所受如高雄榮民總
      醫院診斷證書上所載傷勢與本案無關云云，顯不足採。
三、論罪、刑之減輕及酌科：
（一）按道路交通管理處罰條例第86條第1項中「無駕駛執照駕
      車」、「酒醉駕車」、「吸食毒品或迷幻藥駕車」、「行
      駛人行道」既與「行經行人穿越道不依規定讓行人優先通
      行」均屬就刑法第276條及同法第284條各罪犯罪具特殊要
      件時予以加重處罰之規定，乃就犯罪類型變更之個別犯罪
      行為予以加重，自屬刑法分則加重之性質而成為另一獨立
      之罪名，最高法院92年度第1次刑事庭會議決議可供參照
      。本件被告未曾考領有合格之普通重型機車駕駛執照，有
      道路交通事故調查報告表（二）-1駕駛資格情形欄之記載
      、高雄市政府警察局舉發違反道路交通管理事件通知單影
      本（見偵卷一第73、91頁）在卷可佐，於案發當時屬無駕
      駛執照駕車，其無照駕車因而致告訴人受傷，自應依上開
      規定加重其刑。
（二）核被告所為，係犯道路交通管理處罰條例第86條第1項、
      刑法第284條之機車駕駛人無駕駛執照駕車犯過失傷害罪
      。公訴意旨認被告僅涉犯過失傷害罪嫌，而漏未論列道路
      交通管理處罰條例第86條第1項之規定，於法尚有未合，
      惟因基本社會事實尚屬同一，無礙被告防禦權之行使，爰
      依刑事訴訟法第300條之規定，依法變更起訴法條。
（三）查被告在有偵查權之機關或公務員發覺其上開犯罪之前，
      向據報前往其就醫醫院處理之高雄市政府警察局交通警察
      大隊仁武交通分隊警員黃俊智承認為肇事人等情，有高雄
      市政府警察局道路交通事故肇事人自首情形紀錄表1紙存
      卷可憑（見偵卷一第85頁），被告事後並未逃避偵審之司
      法程序，堪認符合自首之要件，且依其主動坦承之情狀，
      依刑法第62條前段規定，減輕其刑。
（四）爰以行為人之責任為基礎，審酌：（１）被告前僅有因施
      用毒品經送觀察、勒戒，但無其他犯罪科刑紀錄，素行尚
      難謂不佳，有臺灣高等法院被告前案紀錄表在卷可考；（
      ２）被告有如犯罪事實所載之注意義務，且依當時情形並
      無不能注意之情事，竟疏未注意，釀成本案車禍事故，造
      成告訴人受有如犯罪事實所示之傷勢，所為應予非難；（
      ３）被告迄今未能與告訴人達成調解，亦未賠償告訴人之
      損失，有本院民事調解事件報告書得佐（見本院卷第61、
      67頁）；（４）被告於本案案發後，曾多次接受身心科治
      療之紀錄，有被告健保WebIR-個人就醫紀錄查詢資料在卷
      可參（見本院卷第119至120頁）；（５）被告高職肄業之
      智識程度、未婚、其因本案車禍亦受有多處傷勢等一切情
      狀，量處如主文所示之刑，並依刑法第41條第1項前段諭
      知如易科罰金之折算標準。
據上論斷，應依刑事訴訟法第299條第1項前段、第306條、第300
條，判決如主文。
本案經檢察官張君如提起公訴，檢察官王柏舜到庭執行職務。
中　　華　　民　　國　　111 　年　　8 　　月　　25　　日
　　　　　　　　　刑事第一庭    法　官　吳明駿
以上正本證明與原本無異。
如不服本判決應於收受送達後20日內向本院提出上訴書狀，並應
敘述具體理由。其未敘述上訴理由者，應於上訴期間屆滿後20日
內向本院補提理由書(均須按他造當事人之人數附繕本)「切勿逕
送上級法院」。告訴人或被害人如對於本判決不服者，應具備理
由請求檢察官上訴，其上訴期間之計算係以檢察官收受判決正本
之日期為準。
辯護人依據刑事訴訟法第346條、公設辯護人條例第17條及律師
法第32 條第2項、第36條等規定之意旨，尚負有提供法律知識、
協助被告之義務（含得為被告之利益提起上訴，但不得與被告明
示之意思相反）。　　　　　　　　　
中　　華　　民　　國　　111 　年　　8 　　月　　25　　日
　　　　　　　　　　　　　　　　書記官　陳姿利
附錄本案論罪科刑法條：
中華民國刑法第284條
因過失傷害人者，處1年以下有期徒刑、拘役或10萬元以下罰金
；致重傷者，處3年以下有期徒刑、拘役或30萬元以下罰金。